臺灣高等法院民事裁定　　九十一年度家抗字第二二○號
　　　抗　告　人　乙○○
　　　　　　　　　丙○○
　　　　　　　　　甲○○
右抗告人因聲明繼承被繼承人蔡寶棋遺產事件，對於中華民國九十一年六月六日臺灣
臺北地方法院九十年聲繼字第一一三號裁定提起抗告，本院裁定如左：
      主    文
抗告駁回。
抗告程序費用由抗告人負擔。
      理    由
一、本件抗告人主張略以：被繼承人蔡寶棋於民國（下同）八十八年二月十一日死亡
    ，抗告人係被繼承人蔡寶棋之弟、妹，有被繼承人除戶謄本、親屬系統表、委託
    書、親屬關係証明之大陸地區公証書，並經財團法人海峽交流基金會（下稱海基
    會）認證等文件為証證，爰依法聲請繼承。惟原法院竟以上開親屬關係公證書所
    記載蔡寶棋之父親蔡盛清之出生及死亡之時間，與蔡寶棋生前兵籍資料所附之自
　　傳上記載其父之死亡時間不符，而質疑親屬關係証書之真實性，進而駁回抗告人
　　之聲明，惟抗告人所提出之親屬關係証明書既係公証書，且經海基會驗証，依法
　　自應推定為真正，而被繼承人蔡寶棋生前所留存之自傳，係其因應客觀環境所需
　　，而片面撰寫之私文書，未經查証其真實性，即予採信，不無可議，且原審曾發
　　函通知抗告人補正親屬証明，然其未俟抗告人補正即為裁定，自有未當云云。
二、查抗告人主張其等分別為被繼承人蔡寶棋之弟、妹一事，雖經其提出被繼承人蔡
    寶棋之除戶戶籍謄本、親屬系統表及經海基會驗證之大陸地區公證書、親屬關係
    公證書與委託書為證。惟按在大陸地區製作之文書，經行政院設立或指定之機構
    或委託之民間團體驗證者，推定為真正；依本條例第七條規定推定為真正之文書
    ，其實質上證據力，由法院或主管機關認定。文書內容與待證事實有關，且屬可
    信者，有實質上證據力。推定為真正之文書，有反證事實證明其為不實者，不適
    用推定，臺灣地區與大陸地區人民關係條例第七條及該條例施行細則第八條分別
    定有明文，故經海基會驗證之大陸地區公證書，其內容是否真實，法院仍應為實
　　質上之調查，而非逕予採信。依據抗告人所提出之親屬關係公證書內記載，被繼
　　承人蔡寶棋之父親蔡盛清，於西元一九一一年四月一日出生，一九八六年六月二
　　十三日死亡，母親為王阿娣，西元一九一三年九月十五日出生，一九七五年十月
　　二十日死亡，妻子史文秀，妹妹乙○○、丙○○，弟弟甲○○等人。然經原法院
　　依職權函請國防部後備司令部後備軍人管理處調閱被繼承人蔡寶棋之兵籍資料，
　　經桃園縣後備司令部以九十一年五月三十日（九一）昭信字第四一三四號函送之
　　兵籍資料，其上記載被繼承人蔡寶棋之父蔡盛清，為民國前二十年十二月十六日
　　出生，母親王氏為民國前十八年四月十二日出生，均與上開親屬關係公證書之記
　　載不符，且前揭兵籍表並無被繼承人蔡寶棋有弟妹之記載，則依社會一般常情，
　　被繼承人蔡寶棋生前依據其本人陳述所製作之兵籍表，較之上開依據抗告人之陳
　　述所製作之親屬關係公證書，當更具正確性。且父母為人之至親，其年歲生日當
　　無不知之理，經核是項兵籍資料上之記載與本件抗告人所提出之親屬關係公證書
　　上所記載之年歲相差甚鉅，抗告人所提出之親屬關係公証書之內容，自難認屬實
　　，原審雖曾於九十一年五月二十九日發函通知抗告人補正親屬証明，然其事後既
　　已獲得桃園縣後備司令部分於九十一年五月三十日以前開信函所檢送之蔡寶棋兵
　　籍資料，已足資審認抗告人所提出之親屬系爭証明書內容之真實性，自無庸待抗
　　告人之補正，此部分抗告人之主張，殊非可採，原法院為駁回抗告人聲明繼承之
　　裁定，核無不合，抗告意旨仍執前詞指摘原裁定不當，聲明廢棄，為無理由。
據上論結，本件抗告為無理由，爰裁定如主文。
中　　　華　　　民　　　國　　九十一　　年　　　七　　　月　　十九　　　日
　　　　　　　　　　　　　　　　　　民事第四庭
                                　　　　審判長法  官　李　瓊　蔭
                                　　　　　　　法　官　林　金　吾
                                　　　　　　　法　官　張　　　蘭
右正本係照原本作成。
不得再抗告。
中　　　華　　　民　　　國　　九十一　　年　　　七　　　月　　二十一　　日
　　　　　　　　　　　　　　　　　　　        書記官　應　瑞　霞
